【裁判字號】    92,交易,41
【裁判日期】    920521
【裁判案由】    公共危險
【裁判全文】
臺灣屏東地方法院刑事判決                          九十二年度交易字第四一號
    公  訴  人  臺灣屏東地方法院檢察署檢察官
    被      告  甲○○
    選任辯護人  邱芬凌
右列被告因公共危險案件，經檢察官提起公訴（九十一年度偵字第一五四０號），本
院判決如左：
     主  文
甲○○服用酒類，不能安全駕駛動力交通工具而駕駛，處有期徒刑陸月，如易科罰金
，以參佰元折算壹日。
     事  實
一、甲○○為內政部警政署保安警察第一總隊所屬警員，於民國九十一年二月十三日
    休假返回屏東縣崁頂鄉○○村○○路一八之一號省親，於同日晚餐時分，與親友
    多人在上址一同飲用酒類過量後，無法順利操控車輛，且注意能力已降低，已達
    不能安全駕駛之程度，竟仍於同日晚間八時許，駕駛車號九Ｓ—四０七七號自用
    小客車，搭載其姊王麗萍，自前址出發，沿瓦搖路往崁頂方向行駛，途經該路二
    三號前時，因閃避路旁小貓而車輛失控撞及吳敬煌位於同路二三號住宅之圍牆，
    經警、消人員據報到場救援後，甲○○、王麗萍（另有甲○○之兄王漢邦等同行
    ）被送往東港鎮安泰醫院救治，嗣因王漢邦告知警員丁○○，本件駕駛人係甲○
    ○，丁○○乃於同日晚間九時許，依法對甲○○實施測試觀察，並委託安泰醫院
    對甲○○實施血液中酒精濃度檢驗，結果發現甲○○於查獲、測試及訊問過程中
    ，語無倫次、就醫時行為粗暴、肢體語言特多，且血液中酒精濃度達一八六‧七
    五ｍｇ／ｄｌ（換算後呼氣中酒精濃度達每公升０點八八九毫克，起訴書誤為０
    點八五毫克），始悉前情。
二、案經屏東縣警察局東港分局報請臺灣屏東地方法院檢察署檢察官偵查起訴。
     理  由
一、訊據被告甲○○於警訊、偵訊及本院審訊時，固坦承有於前開時、地飲酒，及事
    後發生車禍經救護車送往安泰醫院救治等事實不諱，惟矢口否認有何酒後駕車之
    行為，辯稱：當天車子係王麗萍所駕駛，我坐在副駕駛座，車禍發生後，我就昏
    迷，醒來才發現王漢邦正在努力救我，乙○○、丁○○、丙○○均係故意說謊陷
    害伊云云；選任辯護人則辯稱：本件駕駛人確係王麗萍，被告僅係乘客，已據被
    告之父王龍和、之兄王漢邦、王麗萍本人及證人戊○○證述在卷，且觀被告左額
    部傷勢與車輛擋風破璃破損部分相合一情，更可明證；乙○○因與被告間另有訴
    訟糾葛，所述乃挾冤報復，自不可信，且本件被告及王漢邦經送往安泰醫院，係
    由王龍和帶其進入急診室治療，不久，東港分局崁頂分駐所警員丙○○即趕至，
    惟其並未對王麗萍實施酒測，反要求該院對被告實施酒測，被告家屬發現有異，
    即電詢丙○○為何未對王麗萍實施酒測，丙○○始再通知丁○○、林宗吉前往該
    院對王麗萍實施酒測，並由王龍和代為簽收酒測報告，此際時間約當日晚間十時
    許，而丁○○、林宗吉前來時，係由王龍和在門口陪同進入醫院，其二人酒測後
    亦隨即由王龍和陪同離去，期間未與被告及王漢邦有所交談，詎丁○○竟證稱曾
    於九時許到場並與被告及王漢邦有所交談，明顯偽證等語。
二、惟本院依調查證據結果，仍認被告確為本件駕駛人無訛，其理由如下：
（一）認定犯罪事實所憑之依據及理由：
  １、本件車禍發生後，經不詳之路人緊急報警求援，屏東縣警察局東港分局崁頂分
      駐所警員丙○○及由吳馥、曹俊傑所駕駛之救護車隨即陸續趕來救援，吳
      馥、曹俊傑先行將被告、王麗萍、王漢邦等人送往安泰醫院救治，丙○○因本
      件屬單純車禍案件，乃於通知同分局車禍處理小組警員丁○○、林宗吉（二人
      到場後，被告等已在就醫途中）前來處理後，即行離去等情，業為證人丙○○
      於偵訊、本院調查時，證人吳馥、曹俊傑於偵訊時及證人丁○○於偵訊、本
      院調查時證述甚詳，互核相符，復為被告及選任辯護人所不爭執，足堪認定。
      而丙○○於到場處理時，曾訊問在場之目擊證人乙○○：本件駕駛人為何等語
      ，乙○○當場回稱：係一男子等語，丙○○又據此轉告予丁○○等節，分據證
      人丙○○、丁○○於偵訊及本院調查時證述在卷，證人乙○○於警偵訊及本院
      審理時亦證稱：當時確係看到一男子趴在駕駛座上等語，而上開乙○○於本案
      發生後之第一時間內，向丙○○所為之陳述，核在其子即證人吳馥遭被告父
      親王龍和檢舉之前，是其所陳應係本於所見車禍情形，單純予以供述而已，初
      無被告、選任辯護人所指挾冤報復之情（另補述如後），自足採為被告論罪科
      刑之依據。
  ２、又證人王漢邦於吳馥、曹俊傑到場前，既已到場實施救援，為證人王漢邦於
      警訊時證述甚詳，核與證人乙○○於警訊時及證人吳馥、曹俊傑於偵訊時所
      述情節相符，足可採信；被告及證人王漢邦、王麗萍於警訊時復均陳稱：因王
      漢邦到場救援，被告及王麗萍始能順利下車脫險等語，相互吻合，亦可採信。
      是王漢邦因參與初期救援工作之故，當可對本件駕駛人為何，知之甚詳。而王
      漢邦已於陪同被告在安泰醫院就醫時，向丁○○、林宗吉自承被告即係本件駕
      駛人一情，亦據證人丁○○於偵訊暨本院調查時（詳如後述），及證人林宗吉
      於偵訊時結證在卷，互核相符，參以丁○○、林宗吉均為警務人員，稽諸常情
      ，尚無虛偽證詞而自陷偽證罪責之必要，其二人前開所述，當可採信，故證人
      王漢邦早在案發初期既已向警自承被告確為本件駕駛人一情，亦可認定。是以
      ，王漢邦既知本案真正駕駛人為何，有如前述，且其為被告之兄，與被告關係
      密切，依常理，應無虛偽指摘被告犯行之理，其指稱：被告為駕駛人等語，自
      應採信。從而，參核乙○○、王漢邦二人前開指證內容，被告確為本件真正駕
      駛人，實至灼然。
  ３、被告於酒後血液中所含酒精成份達一八六‧七五ｍｇ／ｄｌ，換算後，被告呼
      氣中酒精濃度達每公升０點八八九毫克，有安泰醫院酒精濃度檢驗報告一紙附
      卷可稽；參以德國、美國之認定標準，對於酒精濃度呼氣已達每公升０點八五
      毫克以上，肇事率為一般正常人之五十倍，有臺灣高等法院八十八年十月二十
      六日（八八）院賓文廉字第一三四０七號函送之相關資料等可佐，再佐以被告
      車禍後，於警方查獲、測試及訊問過程中，語無倫次、就醫時行為粗暴、肢體
      語言特多之情形，有刑法第一百八十五條之三案件測試觀察紀錄表一紙附卷可
      稽，足認被告酒後顯已無法順利控制車輛、注意能力已然降低，已達不能安全
      駕駛之程度。
（二）對被告及選任辯護人辯解及反證之判斷：
  １、被告辯稱：車子係王麗萍所駕駛等語，固經證人王龍和、王麗萍、王漢邦、江
      豔珍及戊○○等供述附和在卷，惟證人王龍和、王麗萍、王漢邦、江豔珍均係
      被告家屬，其等如能證明當天確係由王麗萍駕車，自能迴護被告免於刑罰及行
      政責任，其等所述不免有偏頗之虞，尚難遽信。況證人王麗萍則於警訊時先稱
      ：當時我小弟昏過去了，我用左手拍他，叫不醒他等語，嗣於偵訊時卻稱：我
      用左手推他，他就醒了等語，前後不一，衡諸常情，證人王麗萍係親身參與本
      件車禍之人，其對相關案情自較王龍和、王漢邦、江豔珍所知較詳，詎連其對
      被告如何醒來之經過，亦有所反覆，自難期王龍和、王漢邦、江豔珍前開所述
      能與事實相符，故證人王漢邦、王龍和、王麗萍、江豔珍關於王麗萍始係駕車
      者之證述，顯難據為有利被告之認定。又戊○○雖非被告家屬，惟其就如何出
      面說明案情，於偵訊時陳稱：我後來問王龍和，他說是王麗萍說的等語，惟王
      龍和於偵訊時對此則稱：我是聽我媽說戊○○有從那邊經過等語，二人所述差
      異甚殊，戊○○既係王龍和所提供之證人，其等對戊○○何故出面說明之共同
      經歷，當應深刻體驗，而能為同一之證述，詎竟有所齟齬，證人戊○○前開所
      述是否真實，即非無疑；又證人戊○○於偵訊及本院調查時，屢稱：我比乙○
      ○更早到現場，及我是要證明我係最早到場之人等語，然其於本案毫無關連，
      何人為肇事者，與其根本無涉，只須據實陳述當時所見所聞情形即可，竟一再
      堅稱上詞，其立意及用心，不言可喻，是證人戊○○所述，亦無足資為有利被
      告之認定。
  ２、辯護意旨一再主張：被告及王漢邦經送往安泰醫院，係由王龍和帶其進入急診
      室治療，不久，丙○○才趕至，惟丙○○並未對王麗萍實施酒測，反要求該院
      對被告實施酒測，被告家屬發現有異，即電詢丙○○為何未對王麗萍實施酒測
      ，丙○○始再通知丁○○、林宗吉前往該院對王麗萍實施酒測，並由王龍和代
      為簽收酒測報告，此際時間約當日晚間十時許，而丁○○、林宗吉前來時，係
      由王龍和在門口陪同進入醫院，其二人酒測後亦隨即由王龍和陪同離去，期間
      未與被告及王漢邦有所交談，詎丁○○竟證稱曾於九時許到場並與被告及王漢
      邦有所交談，明顯偽證，我們要告他偽證等語。然查：
    I、王龍和係在被告、王漢邦進入安泰醫院急診室開始治療後，始隨後趕至一節
        ，業據證人王龍和於警訊時證述屬實，選任辯護人竟稱被告及王漢邦係由王
        龍和帶領進入該院急診室治療，實與證人王龍和所述不符，自不可信。
    II、本件係由丁○○委託安泰醫院對被告實施酒測，並非丙○○一節，分據證人
        丁○○、丙○○於本院調查時證述甚詳，復有屏東縣警察局檢測血液酒精濃
        度委託書一紙附卷可稽，足堪認定，選任辯護人此部分主張，應係對證據資
        料有所誤解所致，尚不可採。
    III、又依前開委託書所載，該委託書之開立時間係案發當日晚間九時，依通常事
        理，此項檢驗結果須經相當時間始能完成，而本案相關血液檢驗報告分係在
     當日晚間十時三分許至二十五分許間完成，有血液檢驗報告二紙附卷可稽，
        相互參核，足證上開委託書所載時間確與事實相符，是丁○○應於同日晚間
        九時許前，即曾抵達安泰醫院，選任辯護人主張丁○○係在十時許始抵達，
        顯屬無稽，亦不可信。
    Ⅳ、況證人丁○○於本院調查時已證稱：「（法官問：本件車禍現場是否由你所
        處理？）是的，我是經過派出所的通報，到現場時，丙○○聽路人說本件是
        被告駕駛，我到現場處理完畢後，我就趕到醫院，我到醫院的的時間，我不
        能確定，大概是在晚上八點半左右。我到醫院後，我尚未進到急診室時，我
        看到被告及他哥哥與一群人在對罵，當時由我同事林宗吉駕車，我們就駕駛
        警車橫檔在他們的中間，‧‧‧‧，之後我就問被告的哥哥是否由他所駕駛
        ，他哥哥說是他弟弟所開車‧‧‧，當時我就送委託書請醫院對於被告作酒
        精測試的檢驗。之後我就走了‧‧‧我在我回我們隊部時，我有報告我們勤
        務中心說駕駛是甲○○，之後我就沒有再告訴任何人說駕駛是甲○○。」、
        「（法官問：王龍和為何知道你們通報勤務中心說甲○○是當時的駕駛？）
        可能是因為我們勤務中心主任通報被告的服務單位，至於被告的服務單位是
        否有告訴甲○○的家屬，我不知道。」等語，證人王龍和於警訊時亦附和稱
        ：「（員警問：你本案有否其他意見？）‧‧‧甲○○服務保一總隊中隊部
        ，打行動電話給我，瞭解甲○○發生車禍情形，當時大約《二十一時許》，
        他們隊部問我東港分局通報警政署，是否是甲○○酒後駕車‧‧‧過了沒多
        久，車禍處理小組人員就來了，就到醫院來了‧‧‧，有一位較胖警員，他
        說我剛才問一位胖胖人士，向我說是他（王漢邦）弟弟（甲○○）開的‧‧
        ‧那位胖胖警員就說好吧，我就做妳（酒測）‧‧‧」等情甚明，可見丁○
        ○確已在當日晚間九時許前，抵達安泰醫院，並於訊問王漢邦後，得知甲○
        ○係駕駛人，乃委託安泰醫院對被告實施酒測，且循線通知上級，再由上級
        單位轉知被告服務單位，否則何以被告服務單位能在九時許即獲得東港分局
        之通報，得知被告涉嫌酒後駕車，而來電要求王龍和予以說明，王龍和又何
        以因此通知丙○○，要求丁○○等再為王麗萍實施酒測，益徵選任辯護人上
        開主張確與事實不符。
  ３、選任辯護人又稱：對照被告左前額傷勢及扣案之擋風玻璃破損情況，可證被告
      當時確係坐在副駕駛座等語。但被告於警訊時供稱：「（員警問：他們打你你
      身上有無受傷？）被打完之後我頭部左太陽穴上方在流血。」等語，證人王漢
      邦於警訊時亦稱：「（員警問：你們二人受傷均在何處？）‧‧‧甲○○被打
      到頭頂中心及左側太陽穴上方。」等語，足見被告左前額傷勢係遭人毆打所致
      ，並非因撞及車輛擋風玻璃所致，此觀被告於安泰醫院急診時，亦主述其此部
      分傷勢係「與人打架」所致，有安泰醫院九十一年十一月二十九日九一東安醫
      字第０四四五號函檢送之被告病歷一份在卷可佐，更可明證，是選任辯護人此
      部分主張，應屬誤會。至該車擋風玻璃之所破裂，或係遭車內物品撞擊所致，
      或係王麗萍於車禍發生瞬間，以手護頭，避免頭部直接撞及玻璃，以致手臂撞
      及玻璃所致，均有可能，尚不得以此即為有利被告之認定。
  ４、辯護意旨另稱：乙○○到場時已遭到被告家屬阻擋靠近，其不可能看到係何人
      所駕駛等語。惟乙○○先後到場二次，其於第一次到場時確見駕駛人為男性，
      嗣於報警返回現場後，見王漢邦高聲求救，正欲趨前協助之際，竟遭被告家屬
      阻擋一節，業據證人乙○○於警偵訊及本院審訊時證述甚詳，核與證人王漢邦
      於警訊時所述及選任辯護人上開主張相符，當可採信，是選任辯護人前揭主張
      ，應非可採。
（三）綜上所述，被告及選任辯護人辯護要旨辯稱：被告未駕車云云，無非卸責，自
      不可信，事證明確，被告犯行洵堪認定。選任辯護人聲請傳喚王麗萍、王龍和
      、李心白已無必要，附此敘明。
二、核被告所為係犯刑法第一百八十五條之三之罪。爰審酌被告身為警務人員，不知
    節身自重，以為社會楷模，竟於酒後駕車，怠忽公眾、社會安全之心態可議，犯
    罪後復不知反省自躬，猶以同僚偽證誣陷等語置辯，態度惡劣，浪費訴訟資源甚
    鉅，惟念其平日公務表現良好，對上級交付任務能努力完成，有內政部警政署保
    安警察第一總隊九十二年四月十一日保警字第０九二二００一八九七號函在卷可
    證，衡係一時失慮始犯本案等一切情狀，量處如主文所示之刑，並諭知易科罰金
    之折算標準，茲以儆懲。
據上論斷，應依刑事訴訟法第二百九十九條第一項前段，刑法第一百八十五條之三、
第四十一條第一項前段，罰金罰鍰提高標準條例第二條，判決如主文。
本案經檢察官廖俊豪到庭執行職務。
中      華      民      國      九十二      年    五    月    二十一    日
                                      臺灣屏東地方法院交通法庭
                                          審判長法  官  潘正屏
                                                法  官  包梅真
                                                法  官  林世民
右正本證明與原本無異。
如不服本判決應於收受本判決後送達後十日內向本院提出上訴書狀，其未敘述上訴理
由者，並得於提起上訴後十日內向本院補提理由書狀（均須按他造當事人之人數附繕
本 ）「切勿逕送上級法院」
                                                書記官  薛慧茹
中      華      民      國      九十二     年    五    月    二十一    日
附錄論罪科刑法條：
中華民國刑法第一百八十五條之三
服用毒品、麻醉藥品、酒類或其他相類之物，不能安全駕駛動力交通工具而駕駛者，
處一年以下有期徒刑、拘役或三萬元以下罰金。


司法院資訊處製作；財團法人民間司法改革基金會備份。
